【裁判字號】    97,消債更,222
【裁判日期】    980430
【裁判案由】    更生
【裁判全文】
臺灣桃園地方法院民事裁定           97年度消債更字第222號
聲  請  人
即  債務人  甲○○
上列當事人因消費者債務清理事件聲請更生，本院裁定如下：
    主  文
債務人甲○○自中華民國九十八年五月七日十七時起開始更生程
序。
命司法事務官進行本件更生程序。
    理  由
一、按法院開始更生程序之裁定，應載明其年、月、日、時，並
    即時發生效力。法院裁定開始更生或清算程序後，得命司法
    事務官進行更生或清算程序，必要時得選任律師、會計師或
    其他適當之自然人或法人1 人為監督人或管理人。消費者債
    務清理條例第45條第1 項、第16條第1 項分別定有明文。
二、聲請意旨略以：聲請人有不能清償債務情事，曾依「中華民
    國銀行公會會員辦理消費金融案件無擔保債務協商機制」協
    商成立，條件為月付新臺幣（下同）3 萬2,908 元。惟聲請
    人當時月入約4 萬元，但因父母已退休，皆無工作，且有兩
    個兒子賴其扶養，入不敷出。又聲請人所任職工作遭銀行不
    斷搔擾致失業，目前僅能擔任到各地搬運貨物之臨時工，按
    實際工作日領1,200 元，有工作才有收入，否則即無收入。
    因此，無論協商前後聲請人之薪資於支付自己必要生活費用
    後，顯然不足以支付原協商應繳金額3 萬2,908 元，其無法
    繼續履行原協商條件，實非可歸責於己之事由致履行有重大
    困難。而其無擔保或無優先權之債務總額未逾1,200 萬元，
    復未經法院裁定開始清算程序或宣告破產，爰依法請求准予
    裁定開始更生等語。
三、按債務人對於金融機構因消費借貸、自用住宅借款、信用卡
    或現金卡契約而負債務，在聲請更生或清算前，應提出債權
    人清冊，以書面向最大債權金融機構請求協商債務清償方案
    ，並表明共同協商之意旨。債務人與金融機構協商成立者，
    不得聲請更生或清算。但因不可歸責於己之事由，致履行顯
    有重大困難者，不在此限。本條例施行前，債務人依金融主
    管機關協調成立之中華民國銀行公會會員，辦理消費金融案
    件無擔保債務協商機制與金融機構成立之協商，準用前項之
    規定。消費者債務清理條例第151 條第1 項、第5 項、第6
    項定有明文。本條例第151 條第5 項「毀諾條款」之立法理
    由，乃在避免債務人任意毀諾已成立之協商，濫用更生或清
    算之債務清理程序，因此條文所指「因不可歸責於己之事由
    ，致履行顯有重大困難者」，自應從債務人是否構成任意毀
    諾情事，即有無濫用債務清理權，茲為認定之依據。因而，
    對於債務人於成立協商後，其經濟狀況未見改善，甚至持續
    惡化，如不許其聲請更生或清算而仍強令其須依協商方案繼
    續履行，即難認為符合本條例乃在幫助陷於經濟上困境之債
    務人，得藉由更生或清算程序走出經濟困境而得重建更生之
    立法意旨。又債務人與最大債權金融機構協商當時，確實已
    有無法清償之事實存在者，例如當時薪資已不敷支出協商金
    額，因迫於無奈而勉強接受其薪資完全無法負擔之協商金額
    ，或依其薪資所得扣除協商金額後已不敷支應個人及受扶養
    親屬生活必要支出，均難認其所為更生或清算之聲請行為，
    有何濫用債務清理權之情事。
四、聲請人主張上揭事實，業據其提出財產狀況說明書、債權人
    及債務人清冊、財團法人金融聯合徵信中心資料、戶籍謄本
    等影本為證，堪信為真正。又聲請人自陳目前擔任臨時工，
    有工作始有收入，按日領1,200 元等情，觀諸聲請人95年度
    所得為5 萬6,663 元，96年度為3 萬4,707 元，有本院依職
    權調取聲請人95年、96年度財產所得調件明細表供參，是並
    無證據證明聲請人此部分主張有何不實。再考量聲請人尚有
    兩個兒子（陳子綸、陳子洋）及父母賴其扶養，有戶籍謄本
    在卷可稽。茲以行政院每人最低生活費用9,829 元為衡量標
    準，審酌聲請人於協商前每月收入約4 萬元，扣除原協商應
    繳款項3 萬2,908 元後，所餘數額顯然不足以維持其最低生
    活標準；如以聲請人目前日薪1,200 元計算，縱認聲請人每
    月工作日數為26日（亦即每個月只有星期日休息，1 個月4
    星期，計休息4 天），其每月收入亦為3 萬1,200 元（計算
    式：1,200 元×26日＝上開金額），仍不足以支付原協商應
    繳金額3 萬2, 908元，更遑論維持其最低生活標準。準此，
    應可認聲請人符合消費者債務清理例第151 條第5 項「因不
    可歸責於己之事由，至履行顯有重大困難」之規定。綜上所
    述，堪認本件聲請人確有不能清償債務之情事，此外，本件
    又查無債務人有消費者債務清理條例第6 條第3 項、第8 條
    或第46條各款所定駁回更生聲請之事由存在，則聲請人聲請
    更生，應屬有據，並依首揭規定命司法事務官進行本件更生
    程序，爰裁定如主文。
中    華    民    國    98    年    4     月    30    日
                  民事第二庭  法  官  張金柱
本件不得抗告
本裁定已於九十八年○月○日下午十七時公告
以上正本證明與原本無異。
中    華    民    國    98    年    5     月     1    日
                              書記官  陳美宜


司法院資訊處製作；財團法人民間司法改革基金會備份。
